【裁判字號】    99,交聲,1991
【裁判日期】    990518
【裁判案由】    聲明異議
【裁判全文】
臺灣臺中地方法院交通事件裁定        99年度交聲字第1991號
原處分機關  交通部公路總局臺中區監理所豐原監理站
異議人即
受處分人    甲○○
上列受處分人因違反道路交通管理處罰條例案件，對於交通部公
路總局臺中區監理所豐原監理站99年5月4日所為之處分（豐監稽
違字第裁63-HE0000000號裁決書）聲明異議，本院裁定如下：
    主  文
原處分關於吊扣職業大貨車駕駛執照拾貳個月部分撤銷。
甲○○汽車駕駛人駕駛汽車，經測定酒精濃度超過規定標準，吊
扣小型車普通駕駛執照壹年。
    理  由
一、原處分機關意旨略以：異議人即受處分人甲○○於民國99年
    5月3日，駕駛P8-4067號自小客車，在臺中縣大雅鄉○○路○
    段322 號處，因「酒後駕車，經酒測器測試值為0.38MG/L超
    過標準值0.25MG/L」之違規，經臺中縣警察局交通警察隊掣
    發中縣警交字第HE0000000 號舉發違反道路交通管理事件通
    知單舉發。本站依道路交通管理處罰條例第35條第1項第1款
    為裁決，裁罰鍰新臺幣19500元（99年5月4 日已繳納），吊
    扣汽車駕照12個月，施以道安講習，逾期則依裁決書處罰主
    文規定裁處。查異議人向公路監理機關申請登記，考驗合格
    後發給汽車駕駛執照，即為駕駛汽車之許可憑證；因取得高
    一級車類之駕駛資格者，應換發駕駛執照，並准其駕駛較低
    級車類之車輛；又領有大貨車駕駛執照者，得駕駛小型車，
    道路交通安全規則第50條第1 項、第53條第2款、第61條第1
    項第3 款皆有明文規定。目前公路機關實務僅逐級核給最高
    級（內含多合一之駕駛資格）汽車駕照乙張，本件異議人酒
    駕違規行為或應剝奪其用路權，故裁決吊扣其大貨車職業駕
    照1年云云。
二、本件聲明異議意旨略以：道路交通管理處罰條例第68條已修
    正刪除吊扣各級駕照，本人因駕駛自小客車違規被吊扣駕照
    為裁罰不當，且有違行政程序法第7 條，請求撤銷原處分關
    於吊扣大貨車駕照1年部分等語。
三、按汽車駕駛人飲用酒類或其他類似物後，其吐氣所含酒精濃
    度超過每公升0.25毫克，不得駕車；駕駛汽車經測試檢定酒
    精濃度超過標準，處汽車駕駛人罰鍰15000元以上60000元以
    下，並當場移置保管該汽車及吊扣駕駛執照1 年；因而肇事
    致人受傷者，並吊扣其駕駛執照2 年，道路交通安全規則第
    114條第2款、道路交通管理處罰條例第35條第1項第1款分別
    定有明文。復按道路交通管理處罰條例第68條業於94年12月
    14日修正，並自95年3月1日施行，修正前之道路交通管理處
    罰條例第68條規定：「汽車駕駛人，因違反本條例及道路交
    通安全規則之規定，受吊扣或吊銷駕駛執照處分時，吊扣或
    吊銷其持有各級車類之駕駛執照。」，其立法意旨在於違規
    行為對道路交通秩序之維持及道路交通安全已生較大之影響
    ，故規定吊扣或吊銷其持有各級車類之駕駛執照，以限制其
    繼續駕車行駛道路之權利，其係屬駕駛行為之限制，並不因
    所持駕駛執照種類不同而有所差異。而修正後之道路交通管
    理處罰條例第68條規定：「汽車駕駛人，因違反本條例及道
    路交通安全規則之規定，受吊銷駕駛執照處分時，吊銷其持
    有各級車類之駕駛執照。」，其立法理由略以：「原條文將
    違法或違規駕駛人所持有各級車類之駕駛執照一併吊扣或吊
    銷，失之過酷，影響人民工作及生活甚鉅，爰修正之」等語
    。故依修正後道路交通管理處罰條例第68條之規定，受吊扣
    駕駛執照處分，不再吊扣其持有各級車類之駕駛執照，僅於
    受吊銷駕駛執照處分時，始吊銷其持有各級車類之駕駛執照
    ，而限縮修正前條文之適用範圍，即受吊扣駕駛執照處分，
    不在本條規定適用之列。是依上開規定受吊銷駕照處分者，
    仍維持吊銷其持有各級車類之駕駛執照，至於受吊扣駕照處
    分者，則僅吊扣其違法或違規當時所駕駛車輛之駕駛執照，
    不再吊扣其持有各級車類之駕駛執照，其理甚明。又道路交
    通管理處罰條例第68條為使吊扣駕照之處分更為妥適，遂於
    99年5月5日修正公布，修正後規定為：「汽車駕駛人，因違
    反本條例及道路交通安全規則之規定，受吊銷駕駛執照處分
    時，吊銷其持有各級車類之駕駛執照。領有汽車駕駛執照之
    汽車駕駛人，除駕駛聯結車、大客車、大貨車外之非其駕駛
    執照種類之車輛，違反本條例及道路交通安全規則之規定，
    應受吊扣駕駛執照情形時，無因而肇事致人受傷或重傷者，
    記違規點數5點。但1年內違規點數共達6 點以上或再次應受
    吊扣駕駛執照情形者，併依原違反本條例應受吊扣駕駛執照
    處分規定，吊扣其駕駛執照。」惟因行政院尚未定其施行日
    期，併此敘明。
四、經查：
  (一)本件異議人持有大貨車職業駕駛執照駕駛上開自用小客車，
    經檢測後酒精濃度超過規定標準之違規事實，有臺中縣警察
    局中縣警交字第HE0000000 號舉發違反道路交通管理事件通
    知單、交通部公路總局臺中區監理所豐原監理站豐監稽違字
    第裁63-HE0000000號裁決書等附卷可稽，並為異議人所不爭
    執，本件違規事實堪以認定。
  (二)本件異議人上開違規行為係發生於99年5月3日，自應適用修
    正後之道路交通管理處罰條例第68條規定。且修正後道路交
    通管理處罰條例第68條之規定，既將「吊扣」等字刪除，是
    依上開說明，受處分人受吊扣駕駛執照處分時，自不得再吊
    扣其持有各級車類之駕駛執照，故原處分機關於作成吊扣駕
    駛執照處分時，應就行為人所應吊扣之駕駛執照種類予以限
    定，始符合依法行政原則。而異議人為本件違規行為時，係
    駕駛自用小客車一節，有上開舉發通知單附卷可憑，揆諸前
    開說明，應吊扣其小型車普通駕駛執照，自不能越級限制其
    駕駛職業大貨車之權利。
  (三)另公路機關因汽車駕駛人取得高一級車類之駕駛資格者，應
    換發駕駛執照，並准其駕駛較低級車類之車輛，而已領有大
    貨車駕駛執照者，得駕駛小型車、輕型機器腳踏車。而於現
    行實務上基於一人一照原則僅逐級核給汽車駕駛執照一張，
    致持有大貨車職業駕駛執照者，因駕駛普通小型車違規，而
    須吊扣小型車普通駕駛執照時，產生技術層面之困難，惟行
    政機關本應時時因應法令之變更，而精進其行政執行成效，
    斷不得因技術層面之困難，即置立法修正通過之條文不予遵
    守適用，甚或逾越比例原則，逕吊扣其持有各級車類之駕駛
    執照，侵害異議人之工作權，是此執行技術層面之問題，尚
    難據為原處分並無不當之理由，而苛求異議人容忍，併此敘
    明。
  (四)綜上所述，原處分機關逕為吊扣職業大貨車駕駛執照12個月
    之處分，難認允當，本件聲明異議為有理由，應由本院將原
    處分關於吊扣職業大貨車駕駛執照12個月部分撤銷，並就該
    撤銷部分改諭知如主文第2 項所示之處分。至原處分機關另
    裁處受處分人罰鍰19500 元及施以道安講習部分，於法並無
    違背，且依受處分人聲明異議意旨，亦僅就原處分機關所處
    吊扣汽車駕照部分異議，此部分之處分自非屬本院應予審究
    之範圍，併此敘明。
五、依道路交通管理處罰條例第87條第2 項，道路交通案件處理
    辦法第20條規定，裁定如主文。
中    華    民    國    99    年     5    月    18    日
                  交通法庭    法  官   林慧英
上正本證明與原本無異。
如不服本裁定，應於送達後5日內，向本院提出抗告狀。
                              書記官  廖碩薇
中    華    民    國    99    年     5    月    18    日

司法院資訊處製作；財團法人民間司法改革基金會備份。
